臺灣高等法院高雄分院刑事判決　　　　　九十一年度上訴字第九七九號
　　上　訴　人　臺灣高雄地方法院檢察署檢察官
　　被　　　告　乙○○
右上訴人因被告違反稅捐稽徵法等案件，不服臺灣高雄地方法院九十一年度訴字第四
一九號中華民國九十一年四月十六日第一審判決（起訴案號：臺灣高雄地方法院檢察
署八十九年度偵字第五三三三號），提起上訴，本院判決如左：
      主      文
原判決撤銷。
乙○○共同行使從事業務之人，明知為不實之事項，而登載於其業務上作成之文書，
足以生損害於他人，處有期徒刑月，如易科罰金，以佰元折算壹日。
      事      實
一、乙○○係高雄市○○區○○街一○六號包達貨運有限甲司（下稱包達甲司，登記
    負責人為其父周怡德）及上周通運有限甲司（下稱上周甲司，登記負責人為其母
    周洪雪霞）實際負責人，為從事運輸業務之人。明知丙○○於民國八十六年間，
    僅受包達甲司僱用，擔任司機工作，每月薪資約新台幣（下同）五萬五千元；而
    曾瑞雄、陳忠浩、楊信義、宋永萬、尤錦昌及謝東和等人僅受該其中一家甲司僱
    用，亦擔任司機或其他工作，每月薪資亦四至五萬元薪資。竟於該年度申報稅捐
    時，在其業務上所應制作之薪資報表上，指示甲司所僱用具有犯意連絡之會計梁
    富美及總務潘秋霖（由檢察官另簽分偵辦，均已離職），將前開諸人薪資分開填
    載，在上周甲司部分記載每月各領取二萬五千元、二萬元不等之薪資；在包達甲
    司部分每月各領取二萬五千元、二萬元、一萬九千四百元不等之薪資，以作為各
    該甲司成本之支出，而為不實之登載。隨持以向稅捐稽徵機關申報稅捐，足以生
    損害於丙○○等人。
二、案經台灣高雄地方法院檢察署檢察官自動檢舉偵查起訴。
      理      由
一、訊據被告乙○○矢口否認有前開行使業務登載不實之犯行，辯稱：丙○○等人確
    有受僱於上周及包達甲司，故其等薪資分別向該二家甲司領取，並無業務登載不
    實之情事云云。惟查右開事實，業據被害人丙○○於偵查中指述甚詳，且有扣繳
    憑單、個人在上周甲司及包達甲司之薪資報表各乙份附卷可稽。而被告將被害人
    丙○○與曾瑞雄、陳忠浩、楊信義、宋永萬、尤錦昌及謝東和等人薪資分為在上
    周甲司、包達甲司領取薪資，亦有上周甲司薪資報表乙份、包達甲司薪資報表二
    份、薪資及伙食印領清冊四份在卷足佐。以該等人或擔任甲司司機或其他職務，
    何可能同時受二甲司僱用？又被告所經營前開二家甲司僅十七輛車，受僱用人員
    約十三人，而上開司機之薪資表係由潘秋霖填寫，交由會計梁富美報稅等情，又
    據證人潘秋霖於偵查中結證無訛（見八十九年四月二十八日偵查筆錄）。證人梁
    富美於偵查中亦證述：我受僱於上周及包達甲司擔任會計，兩家甲司是同一辦甲
    地點，司機之薪資表是潘秋霖負責製作的等語（見八十九年三月二十二日偵查筆
    錄）。綜上所述，被告所辯上情，無非卸責之詞，不足採信，本件事證明確，被
    告之犯行，堪以認定。
二、查被告係上周及包達甲司之實際負責人，為從事運輸業務之人，其明知為不實事
    項，而登載於業務上作成之文書，足以生損害於丙○○等人之行為，係犯刑法第
    二百十五條之業務上文書登載不實罪。又被告製作業務上不實文書後，復持以行
    使，其業務上文書登載不實之低度行使，應被行使之高度行為所吸收，僅論以同
    法第二百十六條第二百十五條之行使業務上文書登載不實罪。又被告同時登載丙
    ○○等多人之八十六年度之薪資報表，並持以行使，係一行為觸犯數罪名，應依
    想像競合犯之規定，從一重處斷。又被告與潘秋霖、梁富美間，就前開犯行，有
    犯意連絡及行為分擔，均為共同正犯。
三、原審未予詳查，而為被告無罪之諭知，尚有未當。甲訴人上訴意旨，執此指摘原
    判決不當，為有理由，自應由本院將原判決撤銷改判。審酌被告因一時失慮，觸
    犯刑章，所犯情節非重等一切情狀，量處有期徒刑三月，並諭知如易科罰金，以
    三百元折算一日。又被告行為後，刑法第四十一條業於九十年一月十日修正甲布
    ，並於同年月十二日生效。依刑法第二條第一項前段規定，自應適用裁判時法即
    修正後刑法第四十一條第一項規定，諭知易科罰金之折算標準。
四、甲訴意旨另以：被告乙○○係高雄市包達及上周運輸有限甲司之實際負責人，明
    知丙○○於民國八十六年間，僅受包達甲司僱用，擔任司機工作，每月薪資約新
    台幣（下同）五萬五千元；而曾瑞雄、陳忠浩、楊信義、宋永萬、尤錦昌及謝東
    和等人僅受該其中一家甲司僱用，亦擔任司機或其他工作，每月薪資亦四至五萬
    元薪資。竟於該年度申報稅捐時，在其業務上所應制作之薪資報表上，指示甲司
    所僱用會計梁富美及總務潘秋霖，將前開諸人薪資分開填載，在上周甲司部分記
    載每月各領取二萬五千元、二萬元不等之薪資；在包達甲司部分每月各領取二萬
    五千元、二萬元、一萬九千四百元不等之薪資，以作為各該甲司成本之支出，而
    為不實之登載。隨持以向稅捐稽徵機關申報稅捐，藉以逃漏該二甲司稅捐，致足
    生損害予稅政機關課稅之正確性及國家稅收；因認被告另涉有稅捐稽徵法第四十
    一條逃漏稅捐罪嫌。經查稅捐稽徵法第四十一條須以「納稅義務人以詐術或其他
    不正當方法逃漏稅捐」始足當之，而一人同時設立經營多家甲司，並此多家甲司
    名義為商業行為，此在國內之商界亦屬慣例，果被告經營之甲司所為之商業交易
    行為，均有依法繳納稅金，即無逃漏稅可言；被告確有支付員工薪資，究不得以
    被告一人開立多家甲司而將受僱人丙○○與曾瑞雄、陳忠浩、楊信義、宋永萬、
    尤錦昌及謝東和等人薪資分為在上周甲司、包達甲司領取，即謂被告有逃漏稅捐
    之犯行。此外，復查無其他確切之證據足證被告犯罪，被告此部分犯罪尚屬不能
    證明，惟甲訴人認被告此部分與前開論罪科刑部分，且有牽連犯關係，係裁判上
    一罪，故不另為被告此部分無罪之諭知，併此明。
據上論斷，應依刑事訴訟法第三百六十九條第一項前段、第三百六十四條、第二百九
十九條第一項前段、刑法第二十八條、第二百十六條、第二百十五條、第五十五條、
修正後刑法第四十一條第一項，罰金罰鍰提高標準條例第一條前段、第二條，判決如
主文。
本案經檢察官彭南雄到庭執行職務。
中    華    民    國     九十一     年       十       月     十一       日
                              臺灣高等法院高雄分院刑事第三庭
                                  審判長法官  周賢銳
                                        法官  陳中和
                                        法官  謝宏宗
右正本證明與原本無異。
檢察官如不服本判決應於收受本判決後十日內向本院提出上訴書狀，其未述上訴理
由者，並得於提起上訴後十日內向本院補提理由書狀（均須按他造當事人之人數附繕
本)「切勿逕送上級法院」。
被告不得上訴。
                                      書記官  王秀娟
中    華    民    國     九十一     年       十       月     十  四     日
附錄：本判決論罪科刑法條：
刑法第二百十六條
行使第二百十條至第二百十五條之文書者，依偽造、變造文書或登載不實事項或使登
載不實事項之規定處斷。
刑法第二百十五條
從事業務之人，明知為不實之事項，而登載於其業務上作成之文書，足以生損害於甲
眾或他人者，處三年以下有期徒刑、拘役或五百元以下罰金。
                                                                        Ｆ
